【裁判字號】    92,訴,283
【裁判日期】    920523
【裁判案由】    分割共有物
【裁判全文】
臺灣臺中地方法院民事判決  九十二年度訴字第二八三號
    原      告  丁○○○
    訴訟代理人  乙○○
    被      告  甲○○
    訴訟代理人  丙○○
右當事人間分割共有物事件，本院判決如左：
    主      文
兩造共有坐落台中市○○區○○段九六三地號、地目田、面積四一九平方公尺土地准
予分割。其分割方法如附圖所示Ａ部分、面積二七九平方公尺分歸被告取得，Ｂ部分
、面積一四０平方公尺分歸原告取得。
訴訟費用由被告負擔三分之二，餘由原告負擔。
    事      實
甲、原告方面：
  一、聲明：如主文第一項所示。
  二、陳述：
   （一）共有物除因物之使用目的不能分割或共有人間契約定有不分割之期限者外
         ，各共有人得隨時請求分割共有物，共有物之分割方法不能協議決定者，
         法院得因任何共有人之聲請，以原物分配或變價分配之，民法第八百二十
         三條第一項及第八百二十四條二項定有明文。查兩造共有坐落台中市北屯
         區○○段九六三號、地目田、面積四一九平方公尺土地（下稱系爭土地）
         ，原告、被告應有權利範圍各三分之一、三分之二。
   （二）兩造共有系爭土地，由於共有人間無法達成協議分割，復未訂立不分割契
         約，亦無因物之使用目的不能分割之情事，原告依據民法第八百二十三條
         第一項及第八百二十四條二項之規定，本於土地共有人之分割請求權訴請
         裁判分割。其分割方案如附圖所示Ｂ部分、面積一四０平方公尺由原告取
         得，Ａ部分面積二七九平方公尺由被告取得。
三、證據：提出土地登記簿謄本、戶籍謄本、地籍圖謄本及都市計劃土地使用分區證
    明一件為證。
乙、被告方面：
  一、聲明：駁回原告之訴。
  二、陳述：其不同意分割共有之系爭土地，且該系爭共有土地為畸零地不能分割。
丙、本院依職權勘驗現場，並囑託台中市中正地政事務所派員會同測量系爭土地分割
    之位置、面積，製有勘驗筆錄及複丈成果圖附卷。
    理      由
一、本件原告主張兩造共有系爭土地，原告應有部分為三分之一，被告應有部分則為
    三分之二之事實，業據其提出土地登記簿謄本及地籍圖謄本等件為證，並為被告
    所不爭執，自堪信為真實。
二、按各共有人得隨時請求分割共有物。共有物之分割，依共有人協議之方法行之。
    分割之方法，不能協議決定者，法院得因任何共有人之聲請，命以原物分配於各
    共有人或變賣共有物，以價金分配於各共有人之方式分配。民法第八百二十三條
    第一項前段及第八百二十四條第一項、第二項分別定有明文。經查：被告雖抗辯
    稱系爭土地為畸零地不能分割云云，縱使屬實，惟畸零地依其性質及使用目的，
    並非不能分割。又系爭土地之地目為田，惟已編定為住宅區之事實，此有都市計
    劃土地使用分區證明附卷為證，依其土地編定之使用性質，亦無不能分割之情事
    ，是本件兩造共有之土地，依其使用目的並無不能分割之情事，且兩造間亦無不
    予分割之協議，則原告以兩造無法協議為分割，請求判決分割，自為於法有據。
三、按法院就共有物為裁判分割時，應考慮公平、當事人聲明、應有部分比例與實際
    使用是否相當、共有物之客觀情狀、共有物之性質、共有物之價格與經濟價值、
    共有人利益、各共有人主觀因素與使用現狀、各共有人之利害關係等因素。經查
    ：如附圖所示Ａ１及Ｂ１部分土地上，有被告所有之地上物，坐落Ａ１部分之建
    物係一樓之平房建物，現為被告所居住使用，而坐落Ｂ１部分之建物則為鐵皮棚
    架，停放被告車輛及堆積雜物，較不具經濟價值（參照本院九十二年四月十日勘
    驗筆錄）。揆諸前揭說明，本院審酌系爭土地之使用現狀、兩造之應有部分及當
    事人聲明等情狀，爰將系爭共有土地分割為如主文第一項所示，應可符合最佳使
    用之經濟利益。
四、本件共有土地之分割，兩造均蒙其利，被告雖曾就分割方法有爭議，惟可認按當
    時之訴訟程度，為伸張或防衛其權利所必要之行為，本院因認勝訴之原告自應負
    擔一部分之訴訟費用，爰宣告本件訴訟費用由各當事人依主文第二項所示之比例
    分擔，併此敘明。
五、據上論結，本件原告之訴為有理由，依民事訴訟法第七十八條、第八十一條第二
    款，判決如主文。
中      華      民      國    九十二    年      五      月    二十三     日
                                            臺灣臺中地方法院民事第四庭
~B法      官  林洲富
右為正本係照原本作成
如不服本判決，應於判決送達後二十日內，向本院提出上訴狀。
中      華      民      國    九十二    年      五      月     二十三     日
~B法院書記官
附  圖：


司法院資訊處製作；財團法人民間司法改革基金會備份。
